【裁判字號】    94,訴,1530
【裁判日期】    950118
【裁判案由】    詐欺等
【裁判全文】
臺灣臺南地方法院刑事判決              94年度訴字第1530號
    公  訴  人  臺灣臺南地方法院檢察署檢察官
    被      告  丙○○
上列被告因詐欺等案件，經檢察官提起公訴（九十四年度核退偵
字第一一一三號），被告就被訴事實為有罪之陳述，本院裁定進
行簡式審判程序，判決如下：
    主    文
丙○○連續意圖為自己不法之所有，以不正方法將虛偽資料輸入
電腦，製作財產權之得喪、變更紀錄，而取得他人財產，處有期
徒刑壹年貳月。
    犯罪事實
一、丙○○係設於臺南縣永康市○○路三一三號之中華商業銀行
    永康分行（下稱中華銀行）之中級辦事員，其職務內容為辦
    理一般民眾存款、消費貸款，係金融機構從事存放款業務之
    人。緣甲○○於民國八十九年十二月二十七日將其二筆金額
    分別為新臺幣（下同）四百萬元及五十萬元之資金存入其所
    申辦之中華銀行帳號00000000000000號帳戶
    ，而與中華銀行約定為期一年之定期存款，當時係由丙○○
    承辦該二筆定存業務，丙○○因而熟知甲○○就上開定存資
    金與中華銀行之交易關係。嗣丙○○因沉迷股市，資金慘遭
    套牢，竟萌生意圖為自己不法所有及在業務上之電磁紀錄登
    載不實之概括犯意，明知甲○○上開定期存款於九十年十二
    月二十七日到期後未辦理定存續約，中華銀行已依約於到期
    日將之逕轉為活期儲蓄存款，且甲○○上開帳戶亦未申請語
    音轉帳設定，竟利用當時其職務包括審核語音轉帳申請之便
    ，於上開定期存款到期日至九十一年五月二十四日間之某日
    ，在中華銀行內，將甲○○申請帳戶設定語音轉帳之不實事
    項登載於其業務上所製作之電腦電磁紀錄，因而取得甲○○
    帳戶之語音轉帳密碼，足以生損害於中華銀行對於存款客戶
    財產管理之正確性後，即於附表所示之時間及上開地點，連
    續未經甲○○之委託及許可，以電話語音轉帳之方式，輸入
    甲○○之帳號及語音轉帳密碼進入中華銀行之電腦系統，再
    將甲○○本人或其授權之人為如附表所示計九筆款項陸續轉
    帳至為丙○○所使用之王佩如及顏嘉琪（均不知情）如附表
    所示之帳戶內之虛偽資料輸入電腦，製作甲○○上開帳戶內
    之存款轉帳紀錄，丙○○再由上開王佩如及顏嘉琪之帳戶取
    得甲○○帳戶轉帳之款項，致生損害於甲○○之存款債權及
    中華銀行之財產；丙○○又於九十一年七月二十二日，為應
    付甲○○前來領取存款五十萬元，並掩飾其已為附表編號一
    至六號將款項轉出之實情，遂承前業務登載不實之概括犯意
    ，以中華銀行之電腦，登載不實之甲○○於九十一年七月二
    十二日存入三筆金額均為一百萬元及一筆金額為四十八萬零
    三十元之存款事項於甲○○帳戶電腦電磁紀錄中，足以生損
    害於中華銀行對存款客戶財產管理之正確性，使甲○○在提
    領款項時，其上開帳戶內顯示之存款金額與甲○○原應存在
    之存款本利金額約略相符，甲○○及中華銀行乃誤認而均未
    發覺上情，俟甲○○領款後，丙○○再將上開不實之存款電
    磁紀錄更正（即以相等負數金額存入該帳戶中沖銷上開不實
    存款資料），以使其得以繼續為如附表所示編號七至九號之
    轉帳行為。嗣甲○○於九十二年一月十日前往中華銀行，欲
    以其上開帳戶匯出二百五十萬元時，因其帳戶之存款業經丙
    ○○轉出殆盡，中華銀行不知情之櫃員告以存款不足，而經
    中華銀行於同年二月十七日清查丙○○之工作業務，始悉上
    情。
二、案經中華銀行訴由臺灣臺南地方法院檢察署檢察官偵查起訴
    。
    理    由
一、上開犯罪事實，業據被告迭於檢察事務官詢問、檢察官偵訊
    時及本院審理中自白不諱，核與告訴代理人鄭心怡、證人即
    中華銀行永康分行經理林豐原及證人即中華銀行存戶甲○○
    於警詢時之證述相符，且有甲○○上開帳戶之存款明細分戶
    帳資料五張（見臺南縣警察局永康分局九十二年四月一日永
    警刑字第○九二○○○一三三七號卷第二十頁至第二十四頁
    ）、存摺內頁影本二張（見上開警卷第十九頁、第二十午頁
    ）及轉帳明細表一張（見臺灣臺南地方法院檢察署九十四年
    度核交字第四七六號偵查卷第十四頁）附卷為憑，足認被告
    上開自白與事實吻合，而堪採信，本件事證明確，被告犯行
    洵堪認定。
二、被告以電話語音轉帳之方式，輸入甲○○上開帳戶之帳號及
    語音轉帳密碼進入中華銀行之電腦系統，再以甲○○本人或
    其授權之人將如附表所示之金額連續轉帳至為丙○○所使用
    之王佩如及顏嘉琪帳戶內之虛偽資料輸入電腦系統，製作甲
    ○○上開帳戶內之存款轉帳紀錄，因而取得上開轉帳之金額
    ，並致生損害於甲○○之存款債權及中華銀行之財產，核其
    此部分所為，係犯刑法第三百三十九條之三第一項之意圖為
    自己不法之所有，以不正方法將虛偽資料輸入電腦，製作財
    產權之變更紀錄，而取得他人財產罪；又被告以電腦將甲○
    ○申請帳戶設定語音轉帳、甲○○於九十一年七月二十二日
    存入三筆金額均為一百萬元及一筆金額為四十八萬零三十元
    之不實事項，登載於甲○○上開帳戶之電腦電磁紀錄中，均
    足以生損害於中華銀行對於存款客戶財產管理之正確性，核
    其此部分所為，均係犯刑法第二百十五條、第二百二十條第
    二項之從事業務之人，明知為不實之事項，而登載於其業務
    上作成之電磁紀錄，足以生損害於他人罪。被告先後九次以
    不正方法將虛偽資料輸入電腦，製作財產權之變更紀錄，而
    取得他人財產，及二次明知為不實之事項，而登載於其業務
    上作成之文書，足以生損害於他人之犯行，分別係時間緊接
    ，各觸犯構成要件相同之罪名，顯係基於概括犯意反覆為之
    ，均為連續犯，應依刑法第五十六條之規定，分別論以刑法
    第三百三十九條之三一罪及刑法第二百十五條一罪，並均依
    法加重其刑；被告所犯連續業務登載不實犯行之目的在於連
    續利用電腦設備詐取他人財產，依刑法第五十五條牽連犯之
    規定，應從較重之連續利用電腦設備詐取他人財產罪處斷。
    檢察官雖僅就被告連續利用電腦設備詐取他人財產之犯行提
    起公訴，然檢察官就犯罪事實一部起訴者，其效力及於全部
    ，本件被告所犯上開連續業務登載不實之犯行，與前揭起訴
    論罪科刑之部分，具有牽連犯之關係，已如前述，本院自應
    就該未經檢察官起訴而具有牽連犯之裁判上一罪關係部分，
    一併加以審判。爰審酌被告原有正當職業，不思珍惜，並腳
    踏實地累積財富，竟詐取所任職銀行之存戶存款供其炒作股
    票，投機心態不言可喻，且利用職權，連續在中華銀行電腦
    電磁紀錄中輸入客戶轉帳之虛偽資料，先後向中華銀行詐取
    款項四百餘萬元，除使客戶存款債權及中華銀行財產受損外
    ，尚嚴重影響中華銀行之信譽及存戶財產管理之正確性，被
    告雖於犯後之九十二年二月十日將二百五十萬元匯入甲○○
    華南商業銀行金華路辦事處（下稱華南銀行）帳號0000
    000號之帳戶，有甲○○華南銀行活期存款存摺該部分交
    易明細影本一份在卷可參（見上開警卷第二十六頁至第二十
    七頁），惟尚積欠中華銀行上開甲○○帳戶內遭轉出之款項
    一百七十八萬元，嗣竟遠走國外二年有餘，音訊杳然，其後
    返國至今半年，亦未與告訴人達成和解，均顯無償還所詐取
    錢財之誠意，惟被告未曾有何刑案紀錄前科，有臺灣高等法
    院被告前按紀錄表一份附卷為憑，且於本院審理中坦認犯行
    ，態度尚可等一切情狀，量處如主文所示之刑，以資儆懲。
三、公訴意旨另認被告丙○○係中華銀行之消費貸款專員，為受
    中華銀行委任處理事務之人，基於為自己不法有之意圖與損
    害中華銀行利益之概括犯意，在上揭時、地，未經甲○○之
    委託及許可，將其帳戶變更設定為自動語音轉帳後，連續以
    電話語音轉帳之方式將甲○○帳戶內存款轉帳至王佩如及顏
    嘉琪之帳戶內，致生損害於中華銀行，因認被告另涉有刑法
    第三百四十二條之背信罪嫌。惟查：
  (一)刑法上之背信罪為一般的違背任務之犯罪，若為他人處理事
    務，意圖為自己或第三人不法之所有，以詐術使他人交付財
    物者，應成立詐欺罪，不能論以背信罪，最高法院六十三年
    度臺上字第二九二號著有判例可資參照。又寄託物為代替物
    時，如約定寄託物之所有權移轉於受寄人，並由受寄人以種
    類、品質、數量相同之物返還者，為消費寄託，民法第六百
    零二條第一項前段定有明文，銀行與活期存款戶間之存、提
    款等事項之法律關係，為典型之消費寄託關係（最高法院五
    十七年度臺上字第二九六五號判例參照），從而，依民法第
    六百零三條之規定，自受寄人受領該寄託之金錢時起，即準
    用關於消費借貸之規定，則該金錢之所有權已移轉於受寄人
    即該金融機構所有，其利益與危險，當然移轉於受寄人（民
    法第六百零三條八十八年之立法理由參照）。
  (二)本件被告上開所為，固係將虛偽之中華銀行客戶甲○○轉帳
    資料輸入電腦電磁紀錄，而製作該客戶存款債權得喪變更之
    紀錄，惟其因而實際取得之他人財產，其所稱「他人」，仍
    係中華銀行，亦即本件被告所犯刑法第三百三十九條之三之
    罪，其被害人尚包括中華銀行。是揆之上開判例意旨，縱認
    被告所為尚合致於為他人處理事務，意圖為自己不法利益或
    損害他人之利益，而為違背任務之行為，致生損害於本人之
    財產或其他利益之構成要件，惟為避免刑法構成要件之重疊
    現象所致犯罪事實之雙重評價及一罪數罰，自不得再論以背
    信罪。惟檢察官認被告此部分與所犯刑法第三百三十九條之
    三之罪間，有想像競合之裁判上一罪關係，爰不另為無罪之
    諭知。
據上論斷，應依刑事訴訟法第二百九十九條第一項前段、第二百
七十三條之一第一項，刑法第五十六條、第五十五條、第三百三
十九條之三第一項、第二百十五條、第二百二十條第二項，罰金
罰鍰提高標準條例第一條前段，判決如主文。
本案經檢察官乙○○到庭執行職務。
中    華    民    國    95    年    1     月    18    日
                  刑事第二庭    法  官  陳賢德
以上正本證明與原本無異。
如不服本判決，應於收受送達後10日內向本院提出上訴書狀（應
附繕本）。
                                書記官  王志銘
中    華    民    國    95    年    1     月    18    日
附錄論罪科刑法條
中華民國刑法第三百三十九條之三第一項
意圖為自己或第三人不法之所有，以不正方法將虛偽資料或不正
指令輸入電腦或其相關設備，製作財產權之得喪、變更紀錄，而
取得他人財產者，處七年以下有期徒刑。
中華民國刑法第二一五條
從事業務之人，明知為不實之事項，而登載於其業務上作成之文
書，足以生損害於公眾或他人者，處三年以下有期徒刑、拘役或
五百元以下罰金。
中華民國刑法第二百二十條
在紙上或物品上之文字、符號、圖畫、照像，依習慣或特約，足
以為表示其用意之證明者，關於本章及本章以外各罪，以文書論
。
錄音、錄影或電磁紀錄，藉機器或電腦之處理所顯示之聲音、影
像或符號，足以為表示其用意之證明者，亦同。
稱電磁紀錄，指以電子、磁性或其他無法以人之知覺直接認識之
方式所製成之紀錄，而供電腦處理之用者。
附表
  ┌──┬────┬─────┬────────────┐
  │    │        │  金額    │                        │
  │編號│  時間  │（新臺幣）│     銀行帳號及戶名     │
  │    │        │          │                        │
  ├──┼────┼─────┼────────────┤
  │1   │91年05月│90萬元    │新竹國際商業銀行        │
  │    │24日    │          │戶名：王佩如            │
  │    │        │          │帳號：0000000000000號   │
  ├──┼────┼─────┼────────────┤
  │2   │91年05月│88萬元    │同上                    │
  │    │31日    │          │                        │
  ├──┼────┼─────┼────────────┤
  │3   │91年06月│50萬元    │同上                    │
  │    │21日    │          │                        │
  ├──┼────┼─────┼────────────┤
  │4   │91年06月│50萬元    │同上                    │
  │    │28日    │          │                        │
  ├──┼────┼─────┼────────────┤
  │5   │91年07月│50萬元    │富邦商業銀行            │
  │    │05日    │          │戶名：顏嘉琪            │
  │    │        │          │帳號：00000000000000號  │
  ├──┼────┼─────┼────────────┤
  │6   │91年07月│20萬元    │同上編號五              │
  │    │16日    │          │                        │
  ├──┼────┼─────┼────────────┤
  │7   │91年07月│40萬元    │同上編號五              │
  │    │30日    │          │                        │
  ├──┼────┼─────┼────────────┤
  │8   │91年08月│20萬元    │同上編號一              │
  │    │02日    │          │                        │
  ├──┼────┼─────┼────────────┤
  │9   │91年08月│20萬元    │同上編號五              │
  │    │29日    │          │                        │
  ├──┼────┼─────┼────────────┤
  │合計│        │428萬元   │                        │
  └──┴────┴─────┴────────────┘


司法院資訊處製作；財團法人民間司法改革基金會備份。
